最　高　行　政　法　院　裁　定
　　　　　　　　　　　　　　　　　　 96年度裁字第00535號
抗　告　人　甲○○
上列抗告人與相對人財政部臺灣省南區國稅局間因綜合所得稅事
件，抗告人對於中華民國95年6月30日高雄高等行政法院95年度
訴字第370號裁定，提起抗告，本院裁定如下︰
    主  文
抗告駁回。
抗告訴訟費用由抗告人負擔。
　　理  由
一、按抗告法院認抗告為不合法或無理由者，應為駁回抗告之裁
    定。
二、原裁定駁回抗告人在原審之訴，其理由略以：抗告人係佳里
    綜合醫院負責人，民國（下同）89年度綜合所得稅結算申報
    ，列報該醫院其他費用或損失新台幣（下同）36,929,081元
    ，相對人以其中顧問費10,286,319元非屬醫院執業之直接必
    要費用，否准認列。抗告人不服，於92年3月20日申請復查
    ，嗣於94年8月31日具狀撤回系爭「顧問費」10,286,319元
    復查之申請，則此部分既經抗告人撤回復查申請，足見此部
    分訴訟標的未經過合法之復查程序，抗告人對此未經復查部
    分提起訴願，即有未合，訴願決定予以駁回，並無不合；抗
    告人復行提起行政訴訟，揆諸行政訴訟法第107條第1項第10
    款，稅捐稽徵法第35條第1項第1款、第38條第1項，改制前
    行政法院62年判字第96號判例意旨，為不合法，應予駁回。
三、抗告意旨略謂：按實質課稅原則係指在稅法之解釋及課稅要
    件事實之認定上，如有發生所謂「法律形式、名義或外觀」
    與「真實、實態或經濟的實質」有所差異的情形時，應著重
    實質而甚於形式，以此作為課稅基礎的原則。司法院釋字第
    420號解釋即揭櫫此意旨。抗告人經營之佳里綜合醫院確實
    支付該等款項予長興醫管公司、相對人既不能以形式之「顧
    問費」認列佳里綜合醫院，即應探究實質核課相關人如李大
    中醫師等之所得稅。且本件抗告人於復查階段已提出「顧問
    費」項目之申請，經相對人「輔導」撤回該顧問費項目之復
    查申請，其後基於實質再行訴願及行政訴訟，鑑於租稅公平
    正義與實質課稅原則，請求變更原裁定等語。
四、本院查：（一）按「原告之訴，有左列各款情形之一者，行
    政法院應以裁定駁回之．．．10、起訴不合程式或不備其他
    要件者。」行政訴訟法第107條第1項第10款定有明文。次按
    「納稅義務人對於核定稅捐之處分如有不服，應依規定格式
    ，敘明理由，連同證明文件，依左列規定，申請復查：一、
    依核定稅額通知書所載有應納稅額或應補徵稅額者，應於繳
    款書送達後，於繳納期間屆滿翌日起算30日內，申請復查。
    」「經稅捐稽徵處機關核定之案件，納稅義務人未依法申請
    復查者，為已確定。」「納稅義務人對稅捐稽徵機關之復查
    決定如有不服，得依法提起訴願及行政訴訟。」稅捐稽徵法
    第35條第1項第1款、第34條第3項第1款、第38條第1項分別
    定有明文。末按「行為時適用之所得稅法第82條第1項規定
    之申請復查，為提起訴願以前必先踐行之程序。若不經過復
    查而逕為行政爭訟，即非法之所許。本件原告56年度營利事
    業所得稅結算申報，經被告官署調查核定後，僅以原料耗用
    部分申請復查，對於折舊部分並無異議，是其就折舊部分，
    一併提起訴願，自非法之所許。」改制前行政法院62年判字
    第96號判例可資參照。是我國訴訟實務就租稅行政救濟之訴
    訟標的係採爭點主義，不採總額主義，即認各個課稅基礎具
    有可分性，故撤銷訴訟之爭點須經前置程序中主張，始可於
    行政訴訟程序中加以爭執，合先敘明。（二）本件抗告人係
    佳里綜合醫院負責人，89年度綜合所得稅結算申報，列報該
    醫院其他費用或損失36,929,081元，相對人以其中顧問費10
    ,286,319元非屬醫院執業之直接必要費用，否准認列，抗告
    人不服，於92年3月20日申請復查，嗣於94年8月31日具申請
    書向相對人撤回系爭「顧問費」10,286,319元復查之申請（
    附原處分卷第154-1頁），自已發生撤回之效力，則此部分
    應視為未依法申請復查，依稅捐稽徵法第34條第3項第1款規
    定，原核定處分即應發生確定之效力，抗告人對此未經復查
    程序部分，復行提起訴願及行政訴訟，自非法之所許，原審
    適用行政訴訟法第107條第1項第10款規定，以裁定駁回抗告
    人原審之訴，並載明其所持之法律上意見，核無違誤。又原
    審裁定係於95年7月5日送達抗告人，有送達證書附原審卷可
    稽，抗告人遲至95年7月24日始向原審提起抗告，亦有加蓋
    於抗告狀之收文日戳在卷可憑，顯已逾提起抗告之10日不變
    期間，依程序不合，實體不究原則，抗告人所為實體上之主
    張，已無庸復予審酌，本件抗告論旨，請求廢棄原裁定，不
    應准許，應予駁回。
五、依行政訴訟法第104條、民事訴訟法第95條、第78條，裁定
    如主文。
中　　華　　民　　國　　96　　年　　3　　 月　　16　　日
                  第五庭審判長法  官　林　茂　權
                              法  官  林  樹  埔
                              法  官　吳　慧　娟
                              法  官　鄭  忠  仁
                              法  官　黃  本  仁
以  上  正  本  證  明  與  原  本  無  異
中　　華　　民　　國　　96　　年　　3　　 月　　16　　日
　　　　　　　　　　　　　　　書記官　彭　秀　玲
